臺灣高雄地方法院刑事判決　　　　　　　100年度訴字第702號
公　訴　人　臺灣高雄地方法院檢察署檢察官
被　　　告　邱進興
選任辯護人　梁智豪律師（財團法人法律扶助基金會）
上列被告因違反毒品危害防制條例案件，經檢察官提起公訴（99
年度偵字第28843、28844號），本院判決如下：
    主  文
邱進興販賣第一級毒品，共貳罪，各處有期徒刑拾伍年陸月。應
執行有期徒刑拾捌年。
    事  實
一、邱進興明知海洛因係毒品危害防制條例第2條第2項第1款所
    規定之第一級毒品，未經許可，不得持有、販賣，竟基於販
    賣第一級毒品牟利之犯意，分別(一)於98年6月9日，多次以其
    持有之門號0000000000號行動電話與蘇振邦持有之門號0000
    000000號行動電話聯繫、談妥買賣海洛因之條件後，於同日
    21時30分許，在高雄縣橋頭鄉（已改制為高雄市橋頭區）橋
    頭捷運站前，以新臺幣（下同）2萬5千元代價，販賣重量約
    1錢之第一級毒品海洛因與蘇振邦，用以抵扣先前積欠蘇振
    邦之債務。(二)於98年6月10日、11日，多次以其持有之門號
    0000000000號行動電話與蘇振邦持有之門號0000000000號行
    動電話聯繫、談妥買賣海洛因之條件後，於98年6月11日凌
    晨某時，在高雄縣永安鄉新港村（已改制為高雄市○○區○
    ○里○○○路126之9號邱進興住處附近魚塭，以1萬元代價
    ，販賣重量約1錢之第一級毒品海洛因與蘇振邦，用以抵扣
    先前積欠蘇振邦之債務。嗣因警方偵辦蘇振邦販毒案件而進
    行通訊監察，始循線查悉上情。
二、案經臺灣臺南地方法院檢察署檢察官簽分偵辦並呈請臺灣高
    等法院檢察署檢察長移轉臺灣高雄地方法院檢察署檢察官偵
    查起訴。
    理  由
壹、證據能力部分：
一、按被告以外之人於檢察事務官、司法警察官或司法警察調查
    中所為之陳述，與審判中不符時，其先前之陳述具有較可信
    之特別情況，且為證明犯罪事實存否所必要者，得為證據，
    刑事訴訟法第159條之2定有明文。經查，蘇振邦於警詢之供
    述，對被告而言，為被告以外之人於審判外之陳述，屬傳聞
    證據；又蘇振邦於警詢時證稱：警方擷取該「會見00000000
    00」是我最近與邱進興聯絡的門號，至於「忠0000000000」
    、「吃飯0000000000」也都是邱進興之前使用過的門號；警
    方所撥放錄音確實是我與邱進興對話無誤，我問他「有錢否
    」就是暗語，問他有無海洛因毒品，叫他有無「先20讓我墊
    腳一下」就是他欠我50萬元，我叫他可否先有20萬元價格的
    海洛因，還是錢先還我，他說要再回復我，後來他打來向我
    說「那尾『魚』的錢拿去賭博啦，我說爭一半啦」就是指他
    那邊有1錢的海洛因毒品，他當時說在市內，就約我在『站
    裡』，就是我帶警方前往的高雄縣橋頭鄉橋頭捷運站旁，我
    晚上9時30分到達捷運站前馬路旁等，邱進興拿了1錢的海洛
    因賣我，彼此談好扣掉他欠我的款項2萬5千元起來；邱進興
    向我說「人都剛好賭下去而已」就是指他們那邊剛去處理海
    洛因毒品，現在沒貨，後來我稱有事，就是要去向他拿海洛
    因毒品樣本，他約我回『塭仔』就是他少年住所，我到達時
    向他拿了少許海洛因毒品，拿回到我租的大樓租屋處讓朋友
    試用後，我再與「忠仔」聯絡「那『魚』剛好而以」是指品
    質剛好而已，「不能再『切薑絲下去拌了』」是指不能再摻
    雜葡萄糖了，他向我開價『11元』就是1領11萬元，我回答
    他『10元』就是叫他算1領10萬就好，彼此聯絡後在那天凌
    晨，他叫我過去『吃魚』就是叫我去拿海洛因，我前往他少
    年的『魚塭』與「忠仔」邱進興見面，他拿1錢的海洛因毒
    品賣我，彼此談好扣掉他欠我的款項1萬元起來等語（見警
    卷第22頁、第42頁、第43頁）；惟蘇振邦於本院審理時卻證
    稱：「忠0000000000」是被告邱進興，「會見0000000000」
    、「吃飯0000000000」是誰我忘記了；對於檢察官提示的通
    訊監察譯文沒有印象；不記得98年6月10日邱進興拿海洛因
    給我的過程等語（見本院訴字卷第29頁至第37頁反面）。故
    蘇振邦於審理時對於與被告聯繫之門號及被告交付海洛因之
    過程，已有實質不符之情形。然審酌前揭蘇振邦之警詢筆錄
    ，係於被告販賣海洛因與蘇振邦抵債後約半年所製作，具案
    發時間較近，又是蘇振邦聆聽通訊監察之錄音資料後，所為
    之陳述，依當時客觀情況，較無遺忘等缺失；且警員於詢問
    蘇振邦之過程，並無逼供或利誘情事，係採一問一答方式進
    行，蘇振邦復於筆錄上簽名捺印；另蘇振邦當時未直接與被
    告接觸，不及思慮為己或他人脫罪，較無受外力干擾之情形
    ，故其於警詢中之陳述，相較在本院審理時，大多表示不記
    得之陳述，具有可信之特別情況；另衡諸本案被告是否販賣
    海洛因與蘇振邦，除蘇振邦外，無其他目擊者在場，從而欲
    判斷被告是否成立販賣海洛因與蘇振邦，實有引用蘇振邦警
    詢供述之必要，故依上開刑事訴訟法第159條之2之規定，應
    得為證據。
二、再按通訊監察之譯文，係員警於審判外將監聽所得資料以現
    譯方式整理後予以記錄而得，而國家基於犯罪偵查之目的，
    對被告進行通訊監察，依法定程序執行監聽取得之錄音，係
    以錄音設備之機械作用，真實保存當時通訊之內容，如通訊
    一方為受監察人，司法警察在監聽中蒐集所得之通訊者對話
    ，若其通話本身即係被告進行犯罪中構成犯罪事實之部分內
    容，自與所謂「審判外之陳述」無涉，應不受傳聞法則之規
    範，當然具有證據能力。至司法警察依據監聽錄音結果予以
    翻譯而製作之監聽譯文，屬於文書證據之一種，倘被告或訴
    訟關係人對該通訊監察譯文之真實性並不爭執，即無勘驗辨
    認其錄音聲音之調查必要性（最高法院99年度台上字第7876
    號判決參照）。經查，本案卷附之通訊監察譯文，有該通訊
    監察書在卷可按（見警卷第84頁至第85頁），其監聽錄音蒐
    證程序應屬合法，復觀諸其譯文內容，亦各標明通話雙方之
    電話號碼、通話日期及時間等，符合監聽之合法性及譯文之
    功能性。被告及其辯護人對其真實性並不爭執，即無勘驗辨
    認其錄音聲音之調查必要性，本院於審判程序亦已踐行提示
    監聽譯文供當事人辨認並告以要旨，使其表示意見等程序並
    為辯論，自具有證據能力，而得為認定本案犯罪事實之依據
    。
三、另按被告以外之人於審判外之陳述，雖不符刑事訴訟法第15
    9之1至第159條之4之規定，而經當事人於審判程序同意作為
    證據，法院審酌該言詞陳述或書面陳述作成時之情況，認為
    適當者，亦得為證據。當事人或辯護人於法院調查證據時，
    知有第159條第1項不得為證據之情形，而未於言詞辯論終結
    前聲明異議者，視為有前項之同意，此刑事訴訟法第159之5
    定有明文。查被告及其辯護人除上述蘇振邦之警詢供述部分
    ，認為無證據能力外，對於本判決所引用之傳聞證據，均同
    意作為證據，本院審酌上開證據作成時之情狀，並無違法或
    不當等情形，且與本案相關之待證事實具有關聯性，認為以
    之作為本案之證據亦屬適當，爰依前揭規定，認均應有證據
    能力。
貳、認定犯罪事實所憑之證據及理由：
    訊據被告邱進興固不諱言曾於電話中與蘇振邦談論下列通訊
    監察譯文之內容，惟否認有何販賣海洛因與蘇振邦之犯行，
    辯稱：我沒有賣海洛因給蘇振邦，因為我沒錢還蘇振邦，也
    沒辦法向人拿東西來還蘇振邦，才將我施用毒品剩下的部分
    ，拜託蘇振邦幫我試看看，若可以的話，我再向人開口，算
    是在安撫蘇振邦，蘇振邦每天跟我要，又不能不接電話，所
    以只好這樣應付他云云（見本院訴字卷第41頁）；被告之辯
    護人另以蘇振邦並無施用海洛因之習性，如何得知被告所交
    付是海洛因，蘇振邦指稱被告所交付之特定物為海洛因，是
    個人臆測之詞；且蘇振邦於98年6月9日向被告販入1錢海洛
    因之代價是2萬5千元，98年6月11日另以1萬元代價販入同樣
    1 錢的海洛因，不到2天，價差竟然高達2倍半，足認蘇振邦
    所述不實；又通訊監察譯文內容，並未就特定物買賣之時間
    、地點、數量、金額達成合意，與蘇振邦有關毒品交易之供
    述，不具關聯性；被告固曾提及自己施用的海洛因，交給蘇
    振邦試用，但試用應無營利之意思，至多僅成立轉讓第一級
    毒品海洛因等詞為被告置辯。經查：
一、被告邱進興曾於98年6月9日、10日、11日下列時間，持門號
    0000000000號行動電話與蘇振邦持有之門號0000000000號行
    動電話聯繫之事實，除據被告之供述外，另經蘇振邦於警詢
    及偵訊時證述明確，亦有通訊監察書、通訊監察譯文在卷可
    憑，自堪認定被告確有與蘇振邦為該通話內容。
二、被告及其辯護人以前詞置辯，是以本案有疑義，應與審究者
    ，厥為：(一)被告有無於98年6月9日21時30分許，在高雄市橋
    頭區橋頭捷運站前，販賣海洛因予蘇振邦抵債？(二)被告有無
    於98年6月11日凌晨，在高雄市○○區○○村○○路126之9
    號住處附近魚塭，販賣海洛因予蘇振邦抵債？本院說明得心
    證之理由如下：
(一)、被告有無於98年6月9日21時30分許，在高雄市橋頭區橋頭捷
    運站前，販賣海洛因予蘇振邦抵債？
１、參照被告於98年6月9日持門號0000000000號行動電話與蘇振
    邦持有之門號0000000000號行動電話聯繫之通訊監察譯文內
    容：
、98年6月9日下午7時21分48秒之通訊監察譯文內容：
    甲（指蘇振邦）：你那邊看有錢沒有，先20讓我墊腳一下。
    乙（指邱進興）：我看我作伙那邊有沒有。
    甲（指蘇振邦）：好。
、98年6月9日下午7時49分50秒之通訊監察譯文內容：
    乙（指邱進興）：喂，那尾『魚』的錢拿去賭博啦，我說爭
                    一半啦。
    甲（指蘇振邦）：嗯。
    乙（指邱進興）：爭來的一半看你要不要，一半給你啦。
    甲（指蘇振邦）：呼我啊。
    乙（指邱進興）：不然人家那個而已，爭一半而已，多的話
                    不好意思。
    甲（指蘇振邦）：好啦。
、98年6月9日下午8時54分50秒之通訊監察譯文內容：
    甲（指蘇振邦）：要過去那邊找你。
    乙（指邱進興）：我在市內，那不然我要過去『站裡』，那
                    過來『站裡』相見好了。
    甲（指蘇振邦）：喔，好啊，你多久到。
    乙（指邱進興）：約十分多鐘就到了。
    甲（指蘇振邦）：那你先過去到了我再過去。
    乙（指邱進興）：好。
、98年6月9日下午9時29分51秒之通訊監察譯文內容：
    甲（指蘇振邦）：到了。
    乙（指邱進興）：好。
２、再對照證人蘇振邦於98年12月7日警詢時，經警察播放上開
    通訊監察譯文之錄音資料後，所為之證述內容：警方所撥放
    錄音確實是我與邱進興對話無誤，我問他「有錢否」就是暗
    語，問他有無海洛因毒品，叫他有無「先20讓我墊腳一下」
    就是他我欠我50萬元，我叫他可否先有20萬元價格的海洛因
    ，還是錢先還我，他說要再回復我，後來他打來向我說「那
    尾『魚』的錢拿去賭博啦，我說爭一半啦」，就是指他那邊
    有1錢的海洛因毒品，他當時說在市內，就約我在「站裡」
    ，就是我帶警方前往的高雄縣橋頭鄉橋頭捷運站旁，我晚上
    9時30分到達，在捷運站前馬路旁等，邱進興拿了1錢的海洛
    因賣我，彼此談好扣掉他欠我的款項2萬5千元起來等語（見
    警卷第41頁），佐以蘇振邦於99年12月23日偵訊時，閱覽上
    開通訊監察譯文後，具結證稱：當天要跟邱進興拿海洛因，
    當天我確實要買海洛因，買海洛因的數量及金額我現在已經
    不記得了，但是我在警察局中有說過，請以當時所說的數量
    及金額為主等詞（見偵二卷第32頁）。另蘇振邦於100年9月
    28  日於本院審理時，亦結證稱：忘記98年6月9日有無在橋
    頭捷運站向邱進興拿毒品，但確定警察局講的沒錯等情（見
    本院訴字卷第36頁）。衡情，蘇振邦於99年12月23日偵訊時
    已距案發約1年多；至本院作證時，更是距離案發2年有餘，
    是以蘇振邦於警局作證時，僅距案發時約半年，加上有聆聽
    過監聽內容，再為證述，其警詢證述內容之證據證明力甚高
    。
３、何況，被告於審理時，經審判長告以上開通訊監察譯文之要
    旨後，供稱：因為蘇振邦要跟我要錢，我沒有錢可以給他，
    他說看我這邊有沒有東西，我應付他說我朋友剛好有拿回來
    ，他們一起分，我朋友佔了「一領」的一半，我向我朋友開
    口，最多也只能借一半，蘇振邦要我向朋友開口，我跟他說
    依我所知，我朋友那邊最多也只剩一半而已，我再怎麼能爭
    ，也只能爭一半給蘇振邦，通聯譯文是這個意思等語（見本
    院卷第38頁），顯見被告確有爭一半海洛因與蘇振邦之意，
    復參以前揭98年6月9日下午8時54分50秒通訊監察譯文之基
    地台位置是高雄市路○區○○路73號7樓；但同日下午9時29
    分51秒通訊監察譯文之基地台位置係在高雄市橋頭區○○○
    路60號，有通訊監察譯文1份在卷可憑（見警卷第90頁），
    足認蘇振邦已到達橋頭捷運站之事實；若蘇振邦於98年6月9
    日未自被告處取得海洛因，豈有未於下列98年6月10日之通
    訊中，向被告發牢騷之理。
４、綜上，由蘇振邦之警詢證述，佐以前揭通訊監察譯文內，蘇
    振邦向被告表示「到了」，且斯時基地台位置確實在高雄市
    橋頭區○○○路，與蘇振邦前揭警詢之證述內容相符，堪認
    被告確有於98年6月9日21時30分許，在高雄市橋頭區橋頭捷
    運站前，販賣海洛因予蘇振邦抵債之事實；是以被告之辯護
    人認為通訊監察譯文與蘇振邦之證述無關聯性，實無足採。
(二)、被告有無於98年6月11日凌晨，在高雄市○○區○○村○○
    路126之9號住處附近魚塭，販賣海洛因予蘇振邦抵債？
１、參照被告於98年6月10日、11日持門號0000000000號行動電
    話與蘇振邦持有之門號0000000000號行動電話聯繫之通訊監
    察譯文內容：
、98年6月10日下午10時15分33秒之通訊監察譯文內容：
    甲（指蘇振邦）：你甘有在我們這方面，我有事情要找你要
                    跟你講。
    乙（指邱進興）：那我要回去『溫仔那邊』。
    甲（指蘇振邦）：那我過去。
    乙（指邱進興）：好。
、98年6月10日下午11時21分04秒之通訊監察譯文內容：
    甲（指蘇振邦）：剛好而已，那『魚』剛好而已。
    乙（指邱進興）：剛好喔。
    甲（指蘇振邦）：嗯勉強剛好而已，不能再『切薑絲下去拌
                    了』，這樣而已，勉強啦。
    乙（指邱進興）：啊可以嗎？
    甲（指蘇振邦）：可以啦，就不能再那個了啦。
    乙（指邱進興）：這樣喔，那這『11元』甘有要喜樂。
    甲（指蘇振邦）：你看品嚐看可以沒有，我剛才去時不是跟
                    你講了嗎？我弄少許而已。
    乙（指邱進興）：啊有要取嗎？
    甲（指蘇振邦）：有啊，你沒看…。
    乙（指邱進興）：好…等我。
、98年6月11日上午12時52分13秒之通訊監察譯文內容：
    甲（指蘇振邦）：喂。
    乙（指邱進興）：來吃『魚仔』啦。
    甲（指蘇振邦）：喔好。
２、再對照證人蘇振邦於98年12月7日警詢時，經警察播放上開
    通訊監察譯文之錄音資料後，所為之證述內容：警方所撥放
    錄音確實是我與邱進興對話無誤，邱進興向我說「人都剛好
    賭下去而已」，就是指他們那邊剛去處理海洛因毒品，現在
    沒貨，後來我稱有事，就是要去向他拿海洛因毒品樣本，他
    約我回「塭仔」就是他少年住所，我到達時向他拿了少許海
    洛因毒品，拿回到我租的大樓租屋處讓朋友試用後，我再與
    邱進興聯絡，「那『魚』剛好而以」是指品質剛好而已，「
    不能再『切薑絲下去拌了』」，是指不能再摻雜葡萄糖了，
    他向我開價「11元」就是1領11萬元，我回答他「10元」就
    是叫他算1領10萬就好，彼此聯絡後在那天凌晨，他叫我過
    去「吃魚」，就是叫我去拿海洛因，我前往他少年的「魚塭
    」與邱進興見面，他拿1錢的海洛因毒品賣我，彼此談好扣
    掉他欠我的款項1萬元起來等語（見警卷第43頁）；佐以蘇
    振邦於100年4月28日偵訊時，閱覽上開通訊監察譯文後，具
    結證稱：通話譯文是邱進興問我毒品試的還可以嗎？我說還
    可以，這個就表示說我對毒品滿意，可以跟他拿海洛因；當
    天應該有去找邱進興，我忘記當天有無跟邱進興拿海洛因，
    我在警詢時稱當天有跟邱進興拿1錢海洛因，而且從他1萬元
    的款項裡扣起來，應該是如警詢所陳述的，因為當時的記憶
    比較清楚，二次都是拿1錢海洛因，但是1次扣2萬5，1次扣1
    萬元，應該是第二次的量不夠，品質也有差等詞（見偵二卷
    第43頁）。另蘇振邦於100年9月28日於本院審理時，亦結證
    稱：「不能再切薑絲下去拌了」是不能再加糖，代表品質比
    較差，這次本來要問他那邊有沒有「1領」，「1領」就是10
    錢，他那邊沒有東西，只剩1錢而已等情（見本院訴字卷第3
    6頁反面至第37頁反面）。如同前述，蘇振邦於偵訊及本院
    審理時，已距案發約2年多；是以蘇振邦於警局作證時，僅
    距案發時約半年，加上有聆聽過監聽內容，再為證述，其警
    詢證述內容之證據證明力甚高。
３、再者，被告於本院交互詰問證人蘇振邦之程序後，審判長詢
    問被告對於蘇振邦證詞之意見時，表示：蘇振邦證述我欠他
    錢部分實在，因為我有欠他錢，他向我催討，我沒有錢還他
    ，他就說看我有沒有東西，我不接電話也不行，接電話也不
    是，之後我就應付他說我看看同伴或是朋友那邊有沒有，我
    雖然曾經這樣講過，但是我不曾交過東西給他，因為1次大
    多是「1領」，沒什麼1錢的，當時我欠他50萬元，已經還了
    20萬元，還有30萬元，1錢1錢的扣，怎麼可能2、3次就扣完
    ，所以他1次要的數量太多，人家不讓我欠，我欠他錢，不
    接電話也不行，只好半應付他說有要幫他處理，但實際上沒
    辦法，所以才會有這些通訊監察譯文，我只有這樣講，沒有
    拿過東西給他等情；然證人蘇振邦聽聞後，仍堅稱：被告有
    這樣回答我沒錯，但是他真的有拿東西給我等語（本院訴字
    卷第37頁反面）。衡之常情，倘若被告係在敷衍蘇振邦，為
    何蘇振邦於通聯中，卻無抗議之詞；況且，由被告前揭表示
    ：因為1次大多是「1領」，沒什麼1錢的，當時我欠他50萬
    元，已經還了20萬元，還有30萬元，1錢1錢的扣，怎麼可能
    2、3次就扣完等語，已於無意間透露出，被告有交付海洛因
    以抵扣債務之情形。
４、何況，審判長告以上開通訊監察譯文之要旨後，被告供稱：
    因為蘇振邦跟我要錢，我本身也有在吃，他每天打電話，每
    天被這樣煩，不接電話也不行，會被說沒誠意要處理，我知
    道蘇振邦本身沒有在吃，我叫蘇振邦拿我吃完剩下的一點東
    西回去，給人看看這些東西可不可以，可以的話，我再向人
    開口看看，雖然我有在吃，但是品質好壞，我試不出來，蘇
    振邦那邊有比較厲害的人，專門在試，我才打電話去問那些
    東西的空間多少，品質好不好，我都是拜託他們試的等情（
    本院訴字卷第38頁），既然被告知悉蘇振邦無施用海洛因之
    習性，為何要透過蘇振邦輾轉交付海洛因與他人試用？若被
    告無販賣海洛因之意，又何必欲知悉海洛因品質好壞？還可
    以加入多少葡萄糖稀釋？是以從前揭被告所為，已彰顯出被
    告有販賣海洛因之意甚明。
５、綜上，由蘇振邦於警詢之證述及被告不利於己之陳述，佐以
    前揭通訊監察譯文，特別是98年6月11日上午12時52分13秒
    之通訊監察譯文內容，被告通知蘇振邦「來吃『魚仔』啦」
    ，堪認被告交付海洛因給蘇振邦試用後，經蘇振邦答覆無加
    入葡萄糖稀釋之空間，但仍欲購買之意後，再由被告於98年
    6月11日凌晨12時52分，聯絡蘇振邦前來拿取海洛因抵債之
    事實。故被告之辯護人認為通訊監察譯文與蘇振邦之證述無
    關聯性，不但忽略通訊監察譯文內容與蘇振邦證述之一致性
    ，亦與被告不利於己之陳述不符，委無可信。
三、按販賣毒品罪，並不以販入後復行賣出為構成要件，祇須意
    圖營利而販入或售出，甚或「以毒抵債」、「以毒易物」，
    有一於此，其犯罪即屬完成。所謂「意圖」，即犯罪之目的
    ，原則上不以發生特定結果為必要，祇須有營利之意圖為已
    足，不以買賤賣貴而從中得利為必要，有最高法院97年度台
    上字第2109號判決可資參照。經查：被告不諱言積欠蘇振邦
    50萬元，已清償20萬元之事實，且證人蘇振邦於警詢時亦證
    稱：98年6月9日21時30分許，在高雄縣橋頭鄉橋頭捷運站前
    ，被告所交付之1錢海洛因，用以抵扣2萬5千元債務；於98
    年6月11日凌晨，在被告住處附近魚塭，被告所交付之1錢海
    洛因，用以抵扣1萬元債務等情，是以被告用海洛因償還債
    務，即「以毒抵債」，既有交易之對價關係，亦有營利之意
    圖無疑。
四、至辯護人以蘇振邦無施用海洛因習性，如何得知被告所交付
    是海洛因，且同樣1錢的海洛因，不到2天，價差竟然高達2
    倍半等為被告置辯。惟：如同前述，被告亦不諱言蘇振邦有
    專門試用海洛因之門道；又警方於98年7月28日在蘇振邦所
    有之車牌號碼ZO－2392號自用小客車上之乘客座腳踏板處，
    查獲3包海洛因；同日在蘇振邦位於高雄市路○區○○路161
    巷2號住處之茶葉罐內查扣1包塊狀海洛因，經送驗後皆呈現
    海洛因成分反應，有臺南市警察局刑事警察大隊搜索扣押筆
    錄及扣押物品目錄表各2份、法務部調查局濫用藥物實驗室
    鑑定書1份在卷可憑（見警卷第113頁至第122頁），足認蘇
    振邦確曾持有海洛因，並非對於海洛因毫無概念之人；何況
    ，由前揭通訊監察譯文內容可知，被告交付與蘇振邦之海洛
    因，不是跟他人爭來的，就是曾交付與蘇振邦託人先行試用
    ，倘若被告所交付並非海洛因，為何要與他人爭來，蘇振邦
    又何必告知被告「不能再切薑絲下去拌了」；且由蘇振邦告
    知被告「不能再切薑絲下去拌了」等詞，亦可佐證蘇振邦證
    述被告第2次交付之海洛因的量不夠，品質也有差等語為真
    ，是以同樣1錢海洛因，不到2天，價差竟然高達2倍半，亦
    不足為奇，是以尚難以辯護人上開論點，而對被告有利之認
    定。
五、綜上各節，本件被告分別於98年6月9日、98年6月11日販賣
    海洛因與蘇振邦抵債之事實，皆已事證明確，被告前揭犯行
    ，堪以認定，均應予依法論科。
參、論罪科刑及沒收：
一、按海洛因係毒品危害防制條例第2條第2項第1款所稱之第一
    級毒品，故核被告邱進興2次販賣第一級毒品海洛因與蘇振
    邦抵債之行為，均係違反毒品危害防制條例第4條第1項之販
    賣第一級毒品罪。被告持有第一級毒品海洛因之低度行為，
    皆為販賣之高度行為所吸收，均不另論罪。又由上開通訊監
    察譯文內容可知，被告2次販賣海洛因與蘇振邦抵債，均是
    蘇振邦先以電話要約，被告始生販賣海洛因抵債之意，且販
    賣之時間、地點有異，足認2次販賣海洛因之行為互殊，犯
    意各別，應均予分論併罰，是以辯護人認應為接續犯，實有
    誤會。
二、被告2次販賣第一級毒品海洛因行為，固戕害他人之身心，
    危害國人健康，但斟酌其販賣海洛因之行為僅2次，數量不
    多，且所得金額非鉅，又是蘇振邦先為要約，被告始生販毒
    抵債之意，其犯罪情節當非可與大盤毒梟者等同並論，是以
    ，即令處以最低刑度即無期徒刑而禁錮終身，仍有致情法失
    平之處，誠屬法重情輕，難謂符合刑罰之相當性，均爰依刑
    法第59條規定減輕其刑；另檢察官未考量上情，遽認不宜適
    用刑法第59條，有失公允，附此敘明。
三、本院審酌下列各部分，以被告之責任為基礎，本於比例、平
    等及罪刑相當原則為整體之評價，使罪刑均衡，輕重得宜。
(一)、犯罪行為部分：
    被告本身有施用海洛因習性，明知海洛因對於人體危害甚鉅
    ，更易助長其他犯罪行為之發生，竟為抵債，販賣海洛因與
    無施用海洛因習性之蘇振邦，轉賣予他人牟利，該行為實在
    不可取。
(二)、被告行為人部分：
    被告於偵查及本院審理時，皆否認販賣海洛因與蘇振邦抵債
    之犯行，甚至於本院審理時，辯稱：有與蘇振邦為通訊監察
    譯文之內容，但是應付蘇振邦，沒有交付海洛因與蘇振邦云
    云，此不僅與蘇振邦之證詞不符，亦與通訊監察譯文內容有
    違，足認被告犯後態度欠佳；另考量被告為高職肄業之智識
    程度，現無業、甫出獄、幫忙家裡經營海產店，已離婚、目
    前與父母、2個小孩同住之家庭狀況，有本院審理筆錄1份附
    卷可參（見本院訴字卷第44頁）；復曾有違反肅清煙毒條例
    、麻醉藥品管理條例、槍砲彈藥刀械管制條例、施用毒品等
    前科，此有臺灣高等法院被告前案紀錄表1份在卷可考，堪
    認其素行不良。
(三)、量刑評價：
    本件綜合上情，復衡諸毒品危害防制條例第4條第1項販賣第
    一級毒品者，為最輕本刑為無期徒刑之罪；又斟酌被告各次
    所販賣毒品，數量不多，且所得金額非鉅，有情輕法重，應
    依刑法第59條規定減輕其刑等項，予以綜合判斷，分別量處
    如主文所示之宣告刑，以資懲儆。末按，數罪定其應執行刑
    時，除應就各別刑罰規範之目的、輕重罪間體系之平衡、整
    體犯罪非難評價、各行為彼此間之偶發性、與被告前科之關
    聯性、各行為所侵害法益之專屬性或同一性、數罪對法益侵
    害之加重效應、罪數所反映之被告人格特性與犯罪傾向、社
    會對特定犯罪例如一再殺人或販毒行為處罰之期待等，為綜
    合判斷外，尤須參酌上開實現刑罰公平性，以杜絕僥倖、減
    少犯罪之立法意旨，為妥適之裁量（最高法院97年度台上字
    第2017號判決）。本院審酌被告販賣之對象僅有蘇振邦1人
    ；販賣海洛因之犯罪時間均在98年6月間，對法益侵害之加
    重效應不大，被告販毒牟取不法利益合計3萬5千元，不僅獲
    利非鉅，販賣數量、模式、次數等整體犯罪之非難評價，亦
    難與中、大盤毒梟者相提併論，爰綜合上開各情判斷，定其
    應執行之刑如主文所示，應較妥適。
四、至未扣案門號0000000000之行動電話1支，雖係被告供其作
    為與蘇振邦聯繫，販賣第一級毒品犯罪所用之物，然並無證
    據證明該支行動電話為被告所有，亦無法證明該行動電話現
    仍存在，爰不為沒收之諭知。另按毒品危害防制條例第19條
    第1項係規定沒收因犯罪所得之財物，並不及於因犯罪所得
    之利益，是以僅係取得「抵銷債務」之財產上利益，並未因
    此而得有財物，自不在該條項規定應沒收之列，有最高法院
    89年度台上字第1244號判決可資參照。經查：本案被告販賣
    海洛因與蘇振邦2次，合計抵銷3萬5千元債務，係屬財產上
    之利益，並未因此而得有財物，揆諸前揭最高法院判決意旨
    ，自不得依據毒品危害防制條例第19條第1項規定沒收，附
    此敘明。
據上論斷，應依刑事訴訟法第299條第1項前段，毒品危害防制條
例第4第1項，刑法第11條前段、第59條、第51條第5款，判決如
主文。
本案經檢察官曾財和到庭執行職務。
中    華    民    國  100    年    10    月     12    日
                  刑事第十二庭  審判長法  官  黃建榮
                                      法  官  王榆富
                                      法  官  陳川傑
以上正本證明與原本無異。
如不服本判決應於收受送達後10日內向本院提出上訴書狀，並應
敘述具體理由；如未敘述上訴理由者，應於上訴期間屆滿後20日
內向本院補提理由書（均須按他造當事人之人數附繕本）「切勿
逕送上級法院」。
中    華    民    國   100    年    10    月    13    日
                                      書記官  林昭吟
附錄本案論罪科刑法條：
毒品危害防制條例第4條
製造、運輸、販賣第一級毒品者，處死刑或無期徒刑；處無期徒
刑者，得併科新臺幣2千萬元以下罰金。
製造、運輸、販賣第二級毒品者，處無期徒刑或 7年以上有期徒
刑，得併科新臺幣1千萬元以下罰金。
製造、運輸、販賣第三級毒品者，處 5年以上有期徒刑，得併科
新臺幣7百萬元以下罰金。
製造、運輸、販賣第四級毒品者，處 3年以上10年以下有期徒刑
，得併科新臺幣3百萬元以下罰金。
製造、運輸、販賣專供製造或施用毒品之器具者，處1年以上7年
以下有期徒刑，得併科新臺幣1百萬元以下罰金。
前五項之未遂犯罰之。